【裁判字號】    98,交易更,1
【裁判日期】    981030
【裁判案由】    業務過失傷害
【裁判全文】
臺灣臺北地方法院刑事判決             98年度交易更字第1號
聲  請  人  臺灣臺北地方法院檢察署檢察官
被      告  甲○○
選任辯護人  景熙焱律師
上列被告因業務過失傷害案件，檢察官聲請簡易判決處刑（98年
度偵字第471號），經本院受理後（98年度北交簡字第372號），
認為有不得以簡易判決處刑之情形，改依通常程序審理，由本院
於民國98年6月30日以98年度交易字第316號判決公訴不受理，公
訴人不服提起上訴（ 98年度請上字第304號），經臺灣高等法院
於98年9月3日以 98年度交上易字第227號判決撤銷原判決發回本
院，本院更為判決如下：
    主  文
本件公訴不受理。
    理  由
一、聲請簡易判決處刑意旨略以：被告甲○○以駕駛車輛送貨為
    業，係從事業務之人，於民國 97年12月10日下午1時46分許
    ，駕駛車牌號碼 0775-KK號大貨車，沿臺北市○○區○○街
    123 巷由北往南行駛，行經該路段與長順街交岔口處時，原
    應注意車前狀況並遵守速限，且應注意行經無號誌交岔路口
    ，支線車應暫停讓幹道車先行，並採取必要之安全措施，而
    依當時情形觀之，又無不能注意之情事，竟疏未注意，以時
    速60公里之車速行進，適有丁○○騎乘車牌號碼 HRQ-818號
    重型機車，沿臺北市○○區○○街由東往西行經前開巷口時
    ，因甲○○所駕駛之前開車輛突由巷內竄出，致使丁○○所
    騎乘機車因煞車不及而失控倒地，丁○○因而受有頭部外傷
    併顱內出血之傷害。案經丙○○訴由臺北市政府警察局萬華
    分局報請臺灣臺北地方法院檢察署檢察官偵查起訴，因認被
    告甲○○涉犯刑法第284條第2項前段之業務過失傷害罪嫌。
二、按告訴乃論之罪，未經告訴者，應諭知不受理之判決；而第
    302條至第304條之判決，得不經言詞辯論為之。刑事訴訟法
    第303條第3款、第 307條分別定有明文。次按所謂未經告訴
    ，包括不得告訴及未經合法告訴之情形在內；又告訴乃論之
    罪，檢察官得指定代行告訴人者，以無得為告訴之人或得為
    告訴之人不能行使告訴權者為限，此觀刑事訴訟法第 236條
    第 1項規定甚明，是告訴乃論罪之被害人縱因意識不清且不
    能言語，而不能行使其告訴權，但如為有配偶之人，顯尚有
    得為獨立告訴之人，自無由檢察官指定代行告訴人之餘地（
    最高法院 91年度台非字第207號、83年度台非字第89號判決
    意旨參照）。
三、查本件被告所涉業務過失傷害罪嫌，係犯刑法第284條第2項
    前段之業務過失傷害罪，依同法第 287條前段規定，須告訴
    乃論。被害人丁○○於本件車禍後，經送馬偕紀念醫院淡水
    分院急診，檢查結果受有頭部外傷合併顱內出血等傷勢，並
    於97年12月10日接受開顱及腦室外引流手術，同年月18日接
    受腦室外引流手術及 98年1月4日腦室腹腔引流手術，同年2
    月19日住院接受檢查及內科治療，同年月26日因手部骨折開
    刀，現仍意識不清，惟病況穩定，於 98年3月11日出院，後
    續仍以門診追蹤治療，有馬偕紀念醫院淡水分院甲種診斷證
    明書2紙在卷可稽（見98年度偵字第471號偵查卷第65頁；98
    年度北交簡附民字第12號卷第15頁）。且被害人之子丙○○
    於97年12月10日警詢時陳稱：在和平醫院時醫生謂伊父親丁○○有顱內出血及左手骨折，昏迷指數 5，因此決定轉馬偕
    醫院，伊要對甲○○提出重傷害告訴等語（見前揭偵查卷第
    13頁）；於 98年1月15日偵訊時陳稱：目前被害人丁○○車
    禍迄今在昏迷中等語（見前揭偵查卷第62頁），檢察官乃當
    庭指定丁○○之子丙○○代行告訴，有訊問筆錄附卷可參（
    見前揭偵查卷第62頁）；然丙○○於上揭警詢、偵訊時，均
    未言及係受其母即被害人丁○○配偶戊○○○之委任提出本
    件告訴，復於本院審理時陳稱：本件並無其母戊○○○之委
    任狀或授權書等語（見 98年度交易字第316號本院卷第17頁
    反面），足認本件係由檢察官指定丁○○之子丙○○，由丙○○以自己之名義代行告訴，要屬無疑，合先敘明。
四、臺灣高等法院判決撤銷發回意旨略以：「被害人丁○○之配
    偶戊○○○固仍生存，有全戶戶籍資料查詢結果及個人基本
    資料查詢結果附卷可憑，但遍查卷附資料，戊○○○現是否
    能行使告訴權，而得依刑事訴訟法第233條第1項規定為獨立
    之告訴，無再由檢察官指定代行告訴人之餘地，仍非無查明
    之必要，原判決就此未為調查，甚至傳喚戊○○○到庭以明
    詳情，即遽認本件尚有被害人之配偶戊○○○得獨立提出告
    訴，非屬『無得為告訴之人』或『得為告訴之人不能行使告
    訴權』之情形，因認檢察官指定被害人之子丙○○為代行告
    訴人，難認適法，而予諭知不受理之判決，尚嫌欠洽」等語
    ，認公訴人上訴意旨指摘本院原審判決不當，為有理由，而
    撤銷本院原審判決，並發回本院另為適法之判決（見臺灣高
    等法院98年度交上易字第227號卷第10頁反面）。
五、經查：
  (一)被害人丁○○配偶戊○○○於本院更為審理時到庭陳稱：伊
    配偶丁○○迄今尚未清醒，本件案發後有僱請外籍特別看護
    照料其先生，而伊本人身體狀況一向還好，行動並無不便，
    心智正常，本件案發前常與其先生丁○○至馬偕醫院、捷運
    站及區公所等地當義工等語（見 98年度交易更字第1號本院
    卷第20頁）。足證被害人丁○○之配偶戊○○○不惟現尚生
    存，且於本件案發後，心智與行動能力均無異常，並未有任
    何不能行使告訴權之情形，是其應可依法獨立行使告訴權，
    洵堪確定。
  (二)次查證人即案發時之臺北市政府警察局萬華分局華江派出所
    所長乙○○於本院更為審理時亦證稱：本件案發後被害人丁○○無法言語，伊均是與丁○○之子丙○○連絡，在醫院現
    場，當時人很多，並不確定在場之人有無包括戊○○○在內
    ，惟戊○○○不曾當面或以電話告知或是透過第三人提出委
    任書狀等方式，向他表示其本人要提出本件告訴之意等語（
    見前揭本院卷第 32-34頁）。依常理言，若謂戊○○○確如
    告訴代理人所稱當時有在醫院現場，並表示贊同丙○○提出
    本件告訴等情（見前揭本院卷第34頁反面），衡情自僅須其
    本人直接或偕同其子丙○○逕向證人表達為之即可，當無再
    間接輾轉藉由其子以丙○○個人名義提出本件告訴之理，且
    證人已證稱：伊不確定戊○○○當時是否在醫院等語（見前
    揭本院卷第34頁），業如前述，是本件應無告訴代理人指稱
    之「戊○○○曾於案發當時即向時任職華江派出所之乙○○
    所長以言詞提出本件傷害告訴」之情形（見前揭本院卷第20
    頁），堪予認定。
  (三)再查依被害人丁○○所受上開傷勢，其本人固屬無從行使告
    訴權者，然其既尚有配偶戊○○○得依刑事訴訟法第 233條
    第 1項規定獨立提出告訴，自非屬「無得為告訴之人」或「
    得為告訴之人不能行使告訴權」，參諸前揭規定，即無由檢
    察官指定代行告訴人之餘地，乃檢察官於 98年1月15日指定
    丁○○之子丙○○為代行告訴人，即難認為適法。至被害人
    之子丙○○雖於 98年6月29日具狀陳稱：被害人之配偶戊○○○於本案車禍發生後，即有提出告訴之意並已委任丙○○
    提起告訴，而委任書狀之欠缺，僅為程式上規定，並非不可
    補正云云（見98年度交易字第 316號本院卷第23頁以次）。
    惟按告訴得委任代理人行之，前項委任應提出委任書狀於檢
    察官或司法警察官，刑事訴訟法第236條之1第1項前段、第2
    項分別定有明文；而告訴乃論之罪，在法院審理中，可由被
    害人向檢察官補為告訴，再由檢察官補送法院以補正訴追要
    件（臺灣高等法院 82年度交上易字第260號判決參照）。被
    害人之子丙○○於上揭警詢、偵訊時，均未言及係受其母戊○○○之委任提出本件告訴，並自承本件並無其母戊○○○
    之委任書狀，均如前述，而告訴代理人應提出委任書狀，此
    乃法定必備之程式，本件告訴代理人應向司法警察官或檢察
    官提出委任書狀之程序，既業經檢察官提起公訴而告終結，
    且本件案發日時為97年12月10日下午1時46分許，迄98年6月
    11 日（星期四）本院原審收案時即已逾6個月之告訴期間（
    刑事訴訟法第237條第1項參照），自無由經檢察官補為告訴
    之餘地，是本件顯屬無從補正，應可確定。
六、綜上，本件被害人之子丙○○雖經檢察官指定為代行告訴人
    ，並提出告訴，惟該指定代行告訴不合法，自與未經合法告
    訴者同。此外，遍觀全卷復查無被害人丁○○或其配偶戊○○○於告訴期間內提出告訴之資料。準此，參諸上開說明，
    本件爰不經言詞辯論，逕為不受理之判決。
據上論斷，應依刑事訴訟法第 303條第3款、第307條，判決如主
文。
中    華    民    國    98    年    10    月    30    日
                  刑事第八庭    法  官  詹慶堂
以上正本證明與原本無異。
如不服本判決應於收受送達後10日內向本院提出上訴書狀，並應
敘述具體理由；其未敘述上訴理由者，應於上訴期間屆滿後20日
內向本院補提理由書（均須按他造當事人之人數附繕本）「切勿
逕送上級法院」。告訴人或被害人如對於本判決不服者，應具備
理由請求檢察官上訴，其上訴期間之計算係以檢察官收受判決正
本之日期為準。
                                書記官  蔡易霖
中    華    民    國    98    年    10    月    30    日


司法院資訊處製作；財團法人民間司法改革基金會備份。
